臺灣臺南地方法院刑事判決　　　　　　99年度簡上緝字第1號
上　訴　人　臺灣臺南地方法院檢察署檢察官
被　　　告　彭立賢
上列上訴人因被告恐嚇取財案件，不服本院中華民國98年7月14
日98年度簡字第1535號第一審簡易判決（聲請簡易判決處刑案號
：臺灣臺南地方法院檢察署98年度偵字第7926號），提起上訴，
並經檢察官移送併辦審理（案號：臺灣苗栗地方法院檢察署98年
度偵緝字第165號、98年度偵字第6043號、臺灣臺南地方法院檢
察署98年度偵字第6628號、臺灣高雄地方法院檢察署99年度偵緝
字第2038號、臺灣屏東地方法院檢察署99年度偵緝字第364號）
，本院管轄之第二審合議庭判決如下：
    主  文
原判決撤銷。
彭立賢幫助意圖為自己不法之所有，以恐嚇使人將本人之物交付
，處有期徒刑伍月，如易科罰金，以新臺幣壹仟元折算壹日。
    事  實
一、彭立賢預見提供帳戶予不特定人使用，可能幫助他人掩飾或
    隱匿犯罪行為或所得財物，竟仍基於幫助他人恐嚇取財之不
    確定故意，於民國（下同）98年1月間某日，在苗栗市中苗
    加油站，以1本新台幣（下同）4千元之代價。將其所申請彰
    化商業銀行林口分行（下稱彰化商銀）帳號000000000000
    00號帳戶、第一商業銀行恆春分行（下稱第一商銀）帳號00
    000000000號帳戶、臺灣中小企業銀行苗栗分行（下稱臺灣
    企銀）帳號00000000000號帳戶存摺、提款卡及密碼，經由
    綽號「戽斗」之友人介紹，出售並交付予年籍不詳之成年男
    子而施以幫助。該姓名年籍不詳之成年男子與其共組之擄鴿
    勒贖集團，於收受前開存摺、提款卡及密碼後，共同基於意
    圖為自己不法所有之犯意聯絡，分別為下列犯行：
  (一)於98年1月22日某時，在不詳地點，竊取李自強所有進行放
    飛訓練之賽鴿1隻，再按賽鴿腳環上記載之電話號碼，於98
    年1月22日上午11時許，以蔡忠惠所申請之門號0000000000
    號行動電話發送簡訊予李自強，向其恫嚇稱：鴿子在渠等手
    上，須按指示匯款才將鴿子放行等語，致李自強心生畏怖，
    於98年1月23日匯款2,560元至彭立賢申請之臺灣企銀帳戶後
    ，李自強所有之賽鴿始經釋放。
  (二)於98年1月間某日，在不詳地點，竊取趙昱豪所有進行放飛
    訓練之賽鴿1隻，再按賽鴿腳環上記載之電話號碼，於98年1
    月23日以蔡忠惠所申請之門號0000000000號行動電話向其恫
    嚇稱：鴿子在渠等手上，須按指示匯款才將鴿子放行等語，
    致趙昱豪心生畏怖，於98年1月23日13時55分許至臺灣銀行
    自動櫃員機轉帳2,837元至上開臺灣企銀帳戶後，趙昱豪所
    有之賽鴿才獲釋放。
  (三)於98年1月21日、23日、23日，分別經由電話向許中庸、吳
    志賢、蕭火山等人恫稱，如不支付鴿子贖款，將殺害其等參
    加比賽之賽鴿，許中庸等人因而心生畏懼，分別將2,525 元
    、1元、2,533元之款項匯入彭立賢上開臺灣企銀帳戶內，並
    隨即遭犯罪集團成員提領一空。
  (四)於98年1月8日至23日間，在不詳地點，竊取胡政勳所飼養並
    進行放飛訓練之賽鴿後，復於同年月8日、13日、20日、23
    日分別以門號0000000000號、0000000000號、0000000000號
    行動電話向其恫嚇稱：如欲贖回須匯款，否則將殺死賽鴿云
    云，致胡政勳因顧慮若不付款賽鴿恐無法返回而心生畏怖，
    遂依指示分別於同年月23日匯款2,734元至彭立賢所有上開
    臺灣企銀帳戶內，進而恐嚇取財得手。
  (五)於98年1月29日，在不詳地點，竊取于偉華所飼養並進行放
    飛訓練之賽鴿後，復於當日下午1時30分許以無來電顯示號
    碼向其恫嚇稱：賽鴿在其手上，如欲贖回須匯款，否則將殺
    死賽鴿云云，致于偉華因顧慮若不付款賽鴿恐無法返回而心
    生畏怖，遂依指示於當日下午2時52分許，匯款3,529元至彭
    立賢所有上開彰化商銀帳戶內，進而恐嚇取財得手。
  (六)於98年1月21日某時，在不詳地點，趁段思展所飼養之賽鴿
    從事飛行練習期間，架設尼龍網捕捉段思展所有之賽鴿2隻
    ，再按賽鴿腳環上記載之電話號碼，於同日上午某時許，以
    手機向其恫嚇稱：賽鴿在渠等手上，須按指示分別匯款3,03
    5元及3,039元才願將賽鴿放行等語，致段思展心生畏怖，然
    未依其指示，僅於同日14時30分許，匯款1元至彭立賢所有
    上開第一商銀帳戶而未遂。
二、案經李自強訴由臺南市政府警察局新化分局報請臺灣臺南地
    方法院檢察署偵查後聲請簡易判決處刑，暨趙昱豪訴由高雄
    市政府警察局苓雅分局轉苗栗縣警察局苗栗分局報請臺灣苗
    栗地方法院檢察署移送併辦，暨許中庸、吳志賢、蕭火山訴
    由嘉義縣警察局竹崎分局報請臺灣苗栗地方法院檢察署移送
    併辦，暨胡政勳訴由臺南市政府警察局善化分局報請臺灣臺
    南地方法院檢察署移送併辦，暨于偉華訴由高雄市政府警察
    局林園分局報請臺灣高雄地方法院檢察署移送併辦，暨段思
    展訴由高雄市政府警察局苓雅分局轉屏東縣警察局恆春分局
    報請臺灣屏東地方法院檢察署移送併辦。
    理  由
一、按被告以外之人於審判外之言詞或書面陳述，除法律有規定
    者外，不得作為證據；又被告以外之人於審判外之陳述，雖
    不符前4條之規定，而經當事人於審判程序同意作為證據，
    法院審酌該言詞陳述或書面陳述作成時之情況，認為適當者
    ，亦得為證據，刑事訴訟法第159條第1項、第159條之5第1
    項分別定有明文。經查本件證人即被害人李自強等8人於警
    詢中所為之陳述，雖均為審判外之陳述，惟業經被告於本院
    審判程序表示同意作為證據，且審酌其作成時之情況，應無
    不當，參照首揭法條規定，得為證據。
二、上揭犯罪事實業據被告彭立賢於偵查中均坦承不諱，核與證
    人即被害人李自強等8人警詢中指訴相符，復有于偉華部份
    ：中國信託商業銀行ATM轉帳明細表、彰化商銀林口分行開
    戶資料及存摺存款交易明細查詢、高雄市政府警察局林園分
    局港埔派出所受理刑事案件報案三聯單、內政部警政署反詐
    騙案件紀錄表、高雄市政府警察局林園分局港埔派出所受理
    詐騙帳戶通報警示簡便格式表；段思展部份：第一商業銀行
    恆春分行客戶資料暨交易明細表；胡政勳部份：郵政跨行匯
    款申請書、臺灣企銀苗栗分行客戶資料暨交易明細表、臺南
    市政府警察局善化分局受理刑事案件報案三聯單、內政部警
    政署反詐騙案件紀錄表、臺南市政府警察局善化分局善化派
    出所受理詐騙帳戶通報警示簡便格式表；趙昱豪部份：臺灣
    銀行自動櫃員機交易明細表、臺灣企銀苗栗分行客戶資料暨
    交易明細表；李自強部份：郵政跨行匯款申請書、臺灣企銀
    苗栗分行客戶資料暨交易明細表、0000000000號行動電話通
    聯調閱查詢單及通聯紀錄各1份及簡訊照片2張；許中庸、吳
    志賢及蕭火山部份：臺灣企銀苗栗分行客戶資料暨交易明細
    表附卷可稽，被告之自白核與事實相符，實可採信。
三、被告基於幫助他人從事財產犯罪之不確定故意，將其申辦銀
    行存摺、提款卡及密碼提供與不詳姓名之成年男子及其所屬
    之擄鴿勒贖集團使用，使該集團遂行恐嚇取財犯行，但因被
    告並未參與恐嚇取財構成要件行之實施，故被告於附表編號
    2及7以外之行為，均係犯刑法第30條第1項前段、第346條第
    1項之幫助恐嚇取財罪。被告於附表編號2及7被害人吳志賢
    及段思展部分，本件係正犯的擄鴿勒贖集團成員雖對其二人
    為恐嚇取財犯行，惟其二人僅匯款1元，擄鴿勒贖集團成員
    顯未達其原來恐嚇取財之結果，擄鴿勒贖集團對被害人吳
    志賢及段思展部分，應僅成立恐嚇取財未遂，故被告於該2
    名被害人部分的行為，係犯刑法第30條第1項前段、第346條
    第3項、第1項之幫助恐嚇取財未遂罪。被告幫助他人犯罪，
    應依刑法第30條第2項之規定，減輕其刑。又被告係一次出
    售上開3帳戶，幫助擄鴿勒贖集團成員先後恐嚇取財被害人
    吳志賢及段思展未遂及李自強等6人既遂，屬一行為觸犯數
    罪名之同種想像競合犯，應依刑法第55條規定，僅論一較重
    之幫助恐嚇取財既遂罪論處。吳志賢部份檢察官認被告此部
    分係犯刑法第346條第1項之恐嚇取財罪既遂云云，容有誤會
    ，併予指明。
四、原審判決論以被告幫助恐嚇取財罪刑，固非無見，然未及審
    酌移送併辦與原審論罪科刑部分有裁判上一罪關係之被害人
    趙昱豪等7人遭受恐嚇取財部分（即附表編號1、2、3、4、6
    、7、8），尚有未洽，上訴意旨指摘及此，即有理由，原判
    決既有上開瑕疵，自應將原審判決撤銷改判。爰審酌被告任
    意提供帳戶供不詳姓名年籍之成年男子使用，使擄鴿勒贖集
    團得以恐嚇被害人，增加警方查緝之困難，使該犯罪集團得
    以取得財物並逍遙法外，而受害民眾陸續增加，其所為助長
    他人犯罪，危害交易秩序與社會治安，且造成本案被害人之
    財產損失，惟念及被告犯後坦白承認犯行，足認已有悔改之
    意等一切情狀，量處如主文所示之刑，併諭知易科罰金之折
    算標準，以資警惕。至於被告所有上開帳戶之存摺及提款卡
    ，雖係其所有供犯罪所用之物，惟既經交付他人且未扣案，
    現是否尚在不明，為免將來執行困難與爭議，爰不另為沒收
    之諭知。
五、據上論斷，應依刑事訴訟法第455條之1第1項、第3項、第36
    9條第1項前段、第364條、第299條第1項前段，刑法第30條
    、第346條第1項、第3項、第55條、第41條第1項前段，刑法
    施行法第1條之1，判決如主文。
本案經檢察官王惠芬到庭執行職務。
中    華    民    國    100    年    1    月    18    日
            刑事第五庭    審判長法  官  鄭文祺
                                法  官  劉秀君
                                法  官  陳振謙
以上正本證明與原本無異。
不得上訴。
                                書記官  黃雅雲
中    華    民    國    100    年    1    月    18    日
附錄本案論罪科刑法條全文
中華民國刑法第346條第1項
意圖為自己或第三人不法之所有，以恐嚇使人將本人或第三人之
物交付者，處6月以上5年以下有期徒刑，得併科1千元以下罰金
。
附表
┌──────────────────────────────────────────────────┐
│                                    彭立賢涉嫌幫助恐嚇取財犯罪事實一覽表                            │
├──┬──────┬──────────┬────────┬───┬────┬─────┬─────┤
│編號│  犯罪時間  │        帳 戶       │    交付地點    │被害人│被騙方式│ 被騙金額 │   備註   │
│    │            │                    │                │      │        │（新台幣）│          │
├──┼──────┼──────────┼────────┼───┼────┼─────┼─────┤
│ 1  │98年01月29日│彰化商銀林口分行帳號│苗栗市中苗加油站│于偉華│擄鴿勒贖│3,529元   │雄檢99偵緝│
│    │            │00000000000000號帳戶│                │      │        │          │2038號（併│
│    │            │存摺、提款卡及密碼  │                │      │        │          │辦）      │
├──┼──────┼──────────┼────────┼───┼────┼─────┼─────┤
│ 2  │98年01月21日│第一商銀恆春分行帳號│苗栗市中苗加油站│段思展│擄鴿勒贖│1元       │屏檢99偵緝│
│    │            │00000000000號帳戶存 │                │      │        │          │364號（併 │
│    │            │摺、提款卡及密碼    │                │      │        │          │辦）      │
├──┼──────┼──────────┼────────┼───┼────┼─────┼─────┤
│ 3  │98年01月23日│臺灣企銀苗栗分行帳號│苗栗市中苗加油站│胡政勳│擄鴿勒贖│2,734元   │南檢98偵  │
│    │            │00000000000號帳戶存 │                │      │        │          │6628號（併│
│    │            │摺、提款卡及密碼    │                │      │        │          │辦）      │
├──┼──────┼──────────┼────────┼───┼────┼─────┼─────┤
│ 4  │98年01月23日│臺灣企銀苗栗分行帳號│苗栗市中苗加油站│趙昱豪│擄鴿勒贖│2,837元   │苗檢98偵緝│
│    │            │00000000000號帳戶存 │                │      │        │          │165號（併 │
│    │            │摺、提款卡及密碼    │                │      │        │          │辦）      │
├──┼──────┼──────────┼────────┼───┼────┼─────┼─────┤
│ 5  │98年01月23日│臺灣企銀苗栗分行帳號│苗栗市中苗加油站│李自強│擄鴿勒贖│2,650元   │南檢98偵  │
│    │            │00000000000號帳戶存 │                │      │        │          │7926號（起│
│    │            │摺、提款卡及密碼    │                │      │        │          │訴）      │
├──┼──────┼──────────┼────────┼───┼────┼─────┼─────┤
│ 6  │98年01月21日│臺灣企銀苗栗分行帳號│苗栗市中苗加油站│許中庸│擄鴿勒贖│2,525元   │苗檢98偵  │
│    │            │00000000000號帳戶存 │                │      │        │          │6043號（併│
│    │            │摺、提款卡及密碼    │                │      │        │          │辦）      │
├──┼──────┼──────────┼────────┼───┼────┼─────┼─────┤
│ 7  │98年01月23日│臺灣企銀苗栗分行帳號│苗栗市中苗加油站│吳志賢│擄鴿勒贖│1元       │苗檢98偵  │
│    │            │00000000000號帳戶存 │                │      │        │          │6043號（併│
│    │            │摺、提款卡及密碼    │                │      │        │          │辦）      │
├──┼──────┼──────────┼────────┼───┼────┼─────┼─────┤
│ 8  │98年01月23日│臺灣企銀苗栗分行帳號│苗栗市中苗加油站│蕭火山│擄鴿勒贖│2,533元   │苗檢98偵  │
│    │            │00000000000號帳戶存 │                │      │        │          │6043號（併│
│    │            │摺、提款卡及密碼    │                │      │        │          │辦）      │
└──┴──────┴──────────┴────────┴───┴────┴─────┴─────┘